臺灣桃園地方法院民事判決
111年度訴字第32號
原      告  黃竹廷  
訴訟代理人  張珉瑄律師
被      告  詹昭榮  
上列當事人間請求返還停車位等事件，於民國111年6月22日辯論
終結，本院判決如下：
    主  文
被告應將坐落桃園市○○區○○段000○號建物地下一樓編號43停車位
內車輛遷出，並將該車位返還原告。
原告其餘之訴駁回。
訴訟費用由被告負擔。
本判決第一項於原告以新臺幣參拾參萬元供擔保後，得假執行；
但若被告以新臺幣壹佰萬元為原告預供擔保，得免為假執行。
原告其餘假執行之聲請駁回。 
    事實及理由
一、原告主張：伊於民國102年9月10日向訴外人呂理政購買天賜
    良緣社區（下稱系爭社區）桃園市○○區○○○街0○0號6樓房地〈
    含坐落桃園市○○區○○段000地號土地（權利範圍10000分之82
    ）、同地段000建號建物（權利範圍全部），及共用部分：
    同地段000建號建物(權利範圍1000分之84)、同地段000建號
    建物(權利範圍10000分之124)，下合稱系爭房地〉，取得系
    爭房地所有權。按伊所取得000建號建物權利範圍，伊得依
    共有人間分管契約，使用本社區地下室編號43停車位（下稱
    系爭車位）。但該車位遭被告無權停車占用至今，妨害伊之
    所有權行使，且被告獲有相當於每月租金新臺幣（下同）2,
    300元之利益，致伊受有損害。爰依分管契約及不當得利之
    法律關係，請求被告將系爭車位騰空遷讓返還予伊，並返還
    伊不當得利。聲明：㈠被告應將停放於系爭車位內車輛遷出
    ，並將該車位返還原告。㈡被告應給付原告138,000元，及自
    起訴狀繕本送達之翌日起至返回前項停車位之日止，按週年
    利率5％計算之利息；自起訴狀繕本送達之翌日起至返還前項
    停車位之日止，按月給付原告2,300元。㈢原告願供擔保，請
    准宣告假執行。
二、被告則以：伊為系爭社區住戶，訴外人即伊之同居人邱秀美
    於95年11月19日以45萬元向訴外人劉志偉購買系爭車位使用
    權，簽有停車位買賣契約書（下稱使用權買賣契約），伊為
    邱秀美之保證人，且自購買系爭車位後一直使用至今等語，
    資為抗辯。答辯聲明：㈠原告之訴及假執行之聲請均駁回。㈡
    如受不利判決，願供擔保請准宣告免為假執行。
三、得心證之理由：
　㈠按公寓大廈共用部分經約定供特定區分所有權人使用者，為
    約定專用部分；各區分所有權人按其共有之應有部分比例，
    對建築物之共用部分及其基地有使用收益之權，但另有約定
    者從其約定；住戶對共用部分之使用應依其設置目的及通常
    使用方法為之，但另有約定者從其約定，公寓大廈管理條例
    第3 條第5 款、第9 條第1 項、第2 項分別定有明文。又公
    寓大廈等集合住宅之買賣，建商與各承購戶定明停車位之使
    用權者及其範圍者，應認共有人間已合意成立分管契約，具
    有拘束各該分管契約當事人之效力（最高法院96年度台上字
    第1152號、98年度台上字第633號裁判意旨參照）。次按共
    有人於與其他共有人訂立共有物分割或分管之特約後，縱將
    其應有部分讓與第三人，其分割或分管契約，對於受讓人仍
    繼續存在（最高法院48年台上字第1065號判例意旨參照）。
　㈡經查：系爭社區於82年間11月興建完成，起造人為廣華建設
    股份有限公司（下稱廣華公司），公共設施登記為000建號
    建物，其組成有「一層」、「平台」、「花台」及「地下層
    」，停車位並未獨立於其他共用部分，辦理第一次所有權登
    記時，各住戶就000建號建物之權利範圍並不相同，有建物
    登記謄本及中壢地政事務所函覆本院000建號建物第一次登
    記申請文件可稽(本院卷19、85至127頁)。對照證人即辦理0
    00建號建物第一次登記之代書陳梅楨於本院證稱：000建號
    建物登記應有部分超過10000分之100的住戶配有地下室停車
    位，應有部分不到10000分之100的住戶沒有配停車位等語（
    本院卷258頁），及系爭社區管理委員會函覆本院表示：依
    本社區規約，地下室停車位屬約定專用（函文誤繕為約定專
    有），購買停車位即擁有該車位永久使用權，除註記於房屋
    買賣契約外，並領有汽車停車位使用憑證，又本社區停車位
    未有獨立權狀，乃併入大公設內於000建號（函文誤繕為000
    建號）之10000分之124內約定專用部分（本院卷133、177頁
    ）。再觀諸系爭房屋為訴外人劉利鐘於84年間贈與劉志偉，
    劉志偉於97年間售予呂理銘、呂理銘再於102年間售予原告
    ，而系爭車位曾由劉利鐘所使用，且劉志偉與邱秀美於95年
    間簽訂使用權買賣契約時亦記載系爭車位坐落中壢市○○○街0
    00號6樓（即系爭房屋）之地下一層，有系爭社區車位分配
    表、停車位買賣契約書、贈與稅免稅證明書、建物異動索引
    可查（本院卷33、65、69、73至75頁）。足認廣華公司出售
    系爭社區建物時，已與系爭房屋原始承購戶劉利鐘間約定由
    劉利鐘取得系爭社區地下室停車位編號43（即系爭車位）之
    使用權利，劉利鐘就此車位使用權利已與其他自廣華公司取
    得系爭社區建物共有部分之共有人成立分管契約；原告嗣後
    輾轉自呂理銘取得系爭房屋所有權（含共有部分000建號建
    物應有部分10000分之124），依上開說明，其主張繼受上開
    分管契約取得系爭車位使用權，核屬有據。
　㈢再按公寓大廈區分所有建物之共同使用部分，性質上係屬共
    有，各共有人對於該共同使用部分之設施，雖可依其共有部
    分之經濟目的，加以使用或協議分管，但使用權為所有權之
    積極權能之一，無從與所有權分離而單獨為買賣標的。被告
    自承邱秀美向劉志偉購買系爭車位使用權時並未取得土地或
    房屋所有權（本院卷60頁），足見劉志偉係將系爭車位使用
    權獨立於系爭房屋所有權而出售，依上開說明，邱秀美不因
    該買賣契約取得系爭車位之使用權，則被告抗辯其基於使用
    權買賣契約有權占用系爭車位云云，自無可採。又按共有人
    就共有物分管之部分，有單獨之管理權，對於無權占有或侵
    奪共有物者，得為自己之利益，為回復共有物之請求，無民
    法第821條但書規定之適用（最高法院91年度台上字第242號
    判決意旨參照）。原告取得系爭房屋所有權，包含表徵系爭
    車位使用權之000 建號建物應有部分10000分之124，因而繼
    受原分管契約，得以使用系爭停車位，已如前述，其對系爭
    車位即有單獨之管理權。被告又未證明其就系爭車位之占有
    權源，則原告請求被告騰空遷讓返還系爭車位，自屬有理。
　㈣末按民法第246條之給付不能，係指自始客觀不能而言，將不
    動產之使用權獨立出售之債權契約，並非以自始客觀不能之
    給付為契約之標的，難謂其契約無效，僅不得以之對抗所有
    人。至所有人得否依不當得利之法律關係，向買受人請求返
    還占有使用該不動產之利益，應視人是否善意而定。倘買受
    人為善意，依民法第952條規定，其既被推定得為占有物之
    使用、收益，於所有人舉證推翻該權利前，買受人因此項占
    有使用所獲利益，自無不當得利可言。被告基於其同居人邱
    秀美與劉志偉間使用權買賣契約使用系爭車位，並經系爭社
    區登記於車位清單，有停車位買賣契約書、贈與稅免稅證明
    書、汽車停車位使用憑證、車位清單可稽（本院卷65、67、
    69、37頁），難認被告占有系爭車位出於惡意，依上說明，
    被告未受有不當得利，原告請求被告返還占用系爭車位期間
    之不當得利，尚屬無據。
四、綜上所述，原告主張其取得系爭房地之所有權並基於分管契
    約之法律關係，請求被告將系爭車位騰空遷讓返還，為有理
    由，應予准許；逾此部分之請求，為無理由，不應准許。原
    告勝訴部分，兩造陳明願供擔保，聲請准免宣告假執行，均
    無不合，爰酌定相當擔保金額准許之。
五、本件事證已臻明確，兩造其餘之攻擊或防禦方法及所用之證
    據，經本院斟酌後，認為均不足以影響本判決之結果，爰不
    逐一論列，附此敘明。
六、訴訟費用裁判之依據：民事訴訟法第79條。
中　　華　　民　　國　　111 　年　　7 　　月　　13　　日
                  民事第二庭    法　官　袁雪華
正本係照原本作成。
如對本判決上訴，須於判決送達後二十日內向本院提出上訴狀。
如委任律師提起上訴者，應一併繳納上訴審裁判費。
中　　華　　民　　國　　111 　年　　7 　　月　　13　　日
                                書記官  戴育萍